【裁判字號】    90,上易,687
【裁判日期】    900404
【裁判案由】    傷害
【裁判全文】
臺灣高等法院刑事判決                              九十年度上易字第六八七號
    上  訴  人  臺灣板橋地方法院檢察署檢察官
    被      告  甲○○
右上訴人因被告傷害案件，不服臺灣板橋地方法院八十九年度易字第三一八八號，中
華民國八十九年十二月二十二日第一審判決（起訴案號：臺灣板橋地方法院檢察署八
十九年度偵字第一○六五七號）提起上訴，本院判決如左：
    主  文
上訴駁回。
    理  由
一、公訴意旨略以：被告甲○○於民國八十九年三月二十二日二十三時三十分許，酒
    後在臺北縣板橋市○○路四九巷七號四樓住所旁之便利商店，因與警衛游能全之
    子擦身而過，認遭推擠不受尊重，而在警衛室前與游能全有所爭執，經告訴人即
    大樓主任管理員乙○○勸架並召警處理後，竟懷恨在心遷怒於告訴人，嗣警察離
    去後，於同日二十三時五十分許，教唆綽號「文哥」及另二名不詳年籍成年男子
    （均未據起訴），在該大樓之地下室視聽室前，由「文哥」質問告訴人為何警衛
    可以打人及是否認識伊等數句後，由該三人徒手加以毆打，致告訴人受有頭部外
    傷、臉部撕裂傷、左右肋骨骨折之傷害，因認被告涉有刑法第二十九條第一項、
    第二百七十七條第一項教唆傷害之罪嫌。
二、按犯罪事實應依證據認定之，無證據不得推定其犯罪事實；又不能證明被告犯罪
    者，應諭知無罪之判決；刑事訴訟法第一百五十四條、第三百零一條第一項分別
    定有明文。而犯罪事實之認定，應憑真實之證據，倘證據是否真實尚欠明確，自
    難以擬制推測之方法，為其判斷之基礎。且刑事訴訟上證明之資料，無論其為直
    接或間接證據，均須達於通常一般之人均不致有所懷疑，而得確信其為真實之程
    度，始得據為有罪之認定，若其關於被告是否犯罪之證明未能達此程度，而有合
    理懷疑之存在，致使無從形成有罪之確信，根據「罪證有疑，利於被告」之證據
    法則，即不得遽為不利被告之認定。再告訴人之告訴，係以使被告受刑事訴追為
    目的，是其陳述是否與事實相符，仍應調查其他證據以資審認（最高法院五十三
    年臺上字第六五六號判例、七十六年度臺上字第四九八六號判例及五十二年度台
    上字第一三○○號判例足資參照）。
三、查公訴人認被告涉有刑法教唆傷害罪嫌，無非係以告訴人乙○○之指述、並有國
    立臺灣大學醫學院附設醫院診斷證明書、第一國術館損傷整骨治療證明書，及證
    人游能全與同案被告賈玉清（業經告訴人撤回告訴而由檢察官為不起訴處分確定
    ）之指述等為其論據。訊之被告堅詞否認有何教唆傷害之犯行，並辯稱伊與綽號
    「文哥」之丁姓男子無任何交情，是案發當天在賈玉清餐廳吃飯時坐隔壁桌認識
    的，而因當晚伊在賈玉清餐廳喝酒，賈玉清打電話來問伊是否已回家，伊就跟賈
    玉清提及與警衛衝突之事，賈玉清就說要過來看看，該綽號「文哥」是自行隨賈
    玉清前來，並非伊所召喚，另二名不詳姓名男子是「文哥」的朋友，伊並不認識
    ，而當時伊到隔壁辦公室質問許耀宗為何要報警，之後便聞視聽室有打架聲，過
    來看時便見乙○○躺在地上云云。經查：被告於八十九年三月二十二日二十三時
    三十分許，在台北縣國光路四九巷七號四樓住所旁之便利商店，因與警衛游能全
    之子擦身而過，認遭推擠不受尊重，而在警衛室前與游能全有所爭執，經告訴人
    勸架及召警察前來處理後，被告即行離開，嗣被告之友賈玉清聞訊前來，被告即
    與賈玉清及綽號「文哥」之不詳姓名成年男子等人一起前往該大樓地下室視聽教
  室，在視聽教室，被告及賈玉清與告訴人乙○○、游能全等人短暫交談後，被告
    即至隔壁房間與大樓保全人員許耀宗談話，其離開後告訴人即遭「文哥」及另二
    名不詳年籍之男子以徒手及持鐵椅毆打，致告訴人受有頭部外傷、臉部撕裂傷、
    左右肋骨骨折之傷害等情，業據被告、告訴人及證人賈玉清、許耀宗、游能全等
    人供明在卷，並有告訴人所提出之診斷證明書及損傷整骨治療證明書各一紙在卷
    可參，是以告訴人係在被告離開該視廳室而到隔壁時遭「文哥」等人毆打，已足
    認定。而證人賈玉清於原審法院審理時並證稱：「當天晚上被告在我餐廳吃飯，
    席間還有一名叫文哥的男子在場，我不知道他的年籍資料，因為被告喝了酒，我
    叫他先回去，之後我就接到他打來電話說他和人發生口角，我因為知道他脾氣不
    好，所以就趕過去看他，我本來要自己過去，當時文哥在場，聽到後，就主動說
    要跟我過去，我們就坐計程車過去，到達後，我跟被告他們就去地下室，到達時
    我找警衛游能全瞭解事情經過，我有罵被告幾句，也跟乙○○握了手，我說大家
    就大事化小，小事化無，當時我們還在視聽室，我罵被告後，被告就到隔壁去，
    事後文哥就和乙○○發生口角，此時另外有兩名男子到，我不認識他們，當天晚
    上他們有和文哥一起在餐廳吃飯，之後，文哥就打張某，其他兩人也加入一起打
    ，我就攔他們不要打，之後被告也跑過來問怎麼一回事，後來警衛就叫救護車，
    之後我就和被告一起離開了。」等語（見原審卷八十九年九月二十日訊問筆錄）
    ，足證被告所辯伊並不認識該綽號「文哥」之男子，該綽號「文哥」之男子係自
    行主動跟隨證人賈玉清而至現場，並非應伊之要求而來等語，尚非無據，則在該
    綽號「文哥」者到場之前被告自無教唆其對告訴人為傷害之可能，此證人賈玉清
    復證稱：「（問：有無聽到被告叫文哥去打張某？）沒有，被告跟本不認識文哥
    。」等語（見原審卷八十九年九月二十日訊問筆錄），而告訴人於原審法院審理
    時供稱：「當天我在地下室視聽室，是被告與賈玉清及文哥（姓丁）三個人進來
    ，之後，跟賈玉清說明事情的原由，在說明時，又有另外兩個人進來，被告就和
    文哥及那兩名男子在門口交談了一下，賈玉清有上去跟他們四人打招呼，打了招
    呼完，賈玉清就過來跟我講，這時被告就離開了，他離開約十秒鐘後，文哥就跟
    我說警衛怎麼可以打人，就與另外兩人打我，但是賈玉清沒有打我。」等語。嗣
    於本院調查時亦為相同之供述，顯見告訴人當時亦未聽聞被告有何教唆「文哥」
    等人為傷害之話語，況查，被告當時係與警衛游能全發生衝突，若心存報復，依
    常理應係教唆綽號「文哥」等人對游能全下手，而非傷害告訴人，是本案並無直
    接證據足資認定被告有教唆傷害之犯行，尚難因被告於上揭時地與游能全發生糾
    紛，嗣告訴人因而遭「文哥」等人毆打即率而認定係被告教唆所為，被告所辯，
    應堪採信，原審因而以不能證明被告犯罪而為無罪之諭知，經核並無不合，檢察
    官依告訴人之請求提起上訴，其上訴意旨猶執陳詞認「文哥」等人之所為係受被
    告教唆所致而指摘原審判決不當，尚難認有理由，應予駁回。
據上論斷，應依刑事訴訟法第三百六十八條，判決如主文。
本案經檢察官林炳雄到庭執行職務。
中    華    民    國    九十      年        四      月      四          日
                            台灣高等法院刑事第三庭
                                審判長法  官  張  連  財
                                      法  官  李  英  勇
                                      法  官  張  傳  栗
右正本證明與原本無異。
不得上訴。
                                  書記官  王  秀  雲
中    華    民    國    九十      年        四      月      四          日


司法院資訊處製作；財團法人民間司法改革基金會備份。
